【裁判字號】    98,消債更,353
【裁判日期】    990511
【裁判案由】    更生事件
【裁判全文】
臺灣士林地方法院民事裁定           98年度消債更字第353號
聲  請  人
即  債務人  甲○○
上列當事人聲請更生事件，本院裁定如下：
    主  文
更生之聲請駁回。
聲請費用由聲請人負擔。
    理  由
一、按債務人與金融機構協商成立者，不得聲請更生或清算，但
    因不可歸責於己之事由，至履行顯有重大困難者，不在此限
    。本條例施行前，債務人依金融主管機關協調成立之中華民
    國銀行公會會員辦理消費金融案件無擔保債務協商機制與金
    融機構成立之協商，準用前項之規定，消費者債務清理條例
    第151 條第5 項、第6 項分別定有明文。而債務人是否符合
    上開消費者債務清理條例第151 條第5 項但書之要件，應以
    法院裁定時為判斷基準（司法院民國98年第1 期民事業務研
    究會第25題研討結果參照）。次按聲請更生或清算不合程式
    或不備其他要件者，法院應以裁定駁回之，但其情形可以補
    正者，法院應定期間先命補正，復為同條例第8 條所明定。
二、聲請意旨略以：伊有不能清償債務情事，前曾於民國95年4
    月依中華民國銀行公會會員辦理消費金融案件無擔保債務協
    商機制（下稱95協商）與金融機構成立協商，協商條件為自
    95年5 月起，分120 期，利率7%，每月還款新臺幣（下同）
    2 萬4,341 元。惟伊於95年7 月失業，收入驟減，致無法履
    行上開協商條件而毀諾。且伊無擔保或無優先權之債務總額
    為231 萬9,124 元，未逾1,200 萬元，復未經法院裁定開始
    清算程序或宣告破產，為此聲請更生云云。
三、查聲請人甲○○所主張之上開事實，有其債權人清冊、戶籍
    謄本、財團法人金融聯合徵信中心當事人綜合信用報告－債
    務清理條例前置協商專用債權人清冊、95協商協議書暨無擔
    保債務還款計畫表、勞工保險被保險人投保資料表等為證（
    見本院卷第11、12、28至33、75至77、81、82頁），堪信為
    真實。是本件應審酌者，乃聲請人是否有不可歸責於己之事
    由致履行協商條件顯有重大困難之情事：
  (一)經查，聲請人於95協商時任職於阪田國際貿易有限公司（下
    稱阪田公司），每月薪資3 萬5,000 元，並有駕駛計程車之
    兼職收入，每月收入合計5 萬5,000 元，嗣於95年7 月間自
    阪田公司離職，每月計程車收入4 萬9,785 元，扣除油資1
    萬2,500 元及維修費2,657 元，則每月計程車淨收入3 萬4,
    628 元等情，為聲請人所自陳，並有上開勞工保險被保險人
    投保資料表及其95至97年度綜合所得稅各類所得資料清單、
    99年3 月9 日至99年4 月7 日計程車收支明細表、維修費估
    價單、加油發票在卷可參（見本院卷第17至19、72、73、78
    至80頁），足認屬實。則聲請人自95協商時起迄今，其收入
    顯已大幅減少。
  (二)聲請人固主張其每月必要支出1 萬9,009 元（包括：膳食費
    4,500 元、交通費5,000 元、電話費600 元、水費211 元、
    電費995 元、瓦斯費370 元、國民年金674 元、健保費659
    元、父母扶養費6,000 元）云云，惟查：
    1.上開交通費5,000 元係聲請人駕駛計程車之油資支出，屬
      其營業成本，業自聲請人之收入中扣除，自不應予每月必
      要支出中重複認列。至上開水費、電費、瓦斯費等乃臺北
      縣三重市○○路138 巷3 樓（下稱三重市址）住戶之支出
      ，此觀該等費用之繳費收據即明（見本院卷第20至22頁）
      ，而聲請人並未居住該處，實無負擔該住處水、電、瓦斯
      費之理，且聲請人自陳其目前住所（即臺北市南港區○○
      ○路○ 段234 號3 樓）係朋友家，無庸支付房租、水電等
      語（見本院卷第56頁），則上開水、電、瓦斯自當剔除。
    2.聲請人雖稱三重市址為父母住處，須與其兄共同負擔扶養
      父母之費用云云，然查，聲請人經本院命補正，仍未提出
      其父母之所得資料，致無從認定其父母有無不能維持生活
      而須受扶養之情事。且聲請人一再陳稱其因負債，而不被
      家人諒解，並遭其父趕出家門等語（見本院卷第56、74頁
      ），聲請人既與家人之關係轉劣，且未同住，則其如何給
      付扶養費予父母，是其稱每月支出父母扶養費6,000 元，
      顯與常情不符，應不予認列。
  (三)依上所述，以聲請人目前每月薪資3 萬4,628 元計算，扣除
    其必要支出6,433 元後，尚餘2 萬8,195 元，足以履行95協
    商之每月還款金額2 萬4,341 元。另聲請人雖有1 筆未參加
    協商之債權（債權人係朝欽實業股份有限公司），惟該債權
    係保證債務，聲請人非主債務人，即未必實際負有履行義務
    ，況該債權人亦未對聲請人聲請強制執行，當不影響聲請人
    履行95協商條件。從而，聲請人主張其因不可歸責於己之事
    由，致履行協商條件顯有重大困難云云，尚非可採。
  (四)另銀行公會針對95協商後毀諾之債務人，已提供「個別協商
    一致性方案」。聲請人年滿39歲，正值壯年，富有工作能力
    ，且目前有穩定收入，為使其債務得以徹底解決，早日獲得
    經濟生活重生，同時取得全體債權人與債務人間利益平衡，
    或可循上開途逕，與最大債權銀行再次協商，併此敘明。
四、綜上所述，聲請人既曾與最大債權金融機構成立95協商，又
    無不可歸責於己之事由而毀諾，本件更生之聲請，核與首揭
    消費者債務清理條例第151 條第6 項準用第5 項但書所定要
    件不合，且此要件之欠缺無從補正，揆諸首揭規定，自應駁
    回其聲請。
五、爰裁定如主文。
中    華    民    國    99    年    5     月    11    日
                  民事第一庭  法      官  古振暉
上為正本係照原本作成。
如不服本裁定，應於裁定送達後10日內，以書狀向本院提出抗告
，並繳納抗告費新臺幣1千元。
中    華    民    國    99    年    5     月    12    日
                              書  記  官  羅伊安

司法院資訊處製作；財團法人民間司法改革基金會備份。
